臺灣臺中地方法院民事判決
110年度訴字第2878號
原      告  謝義德  
訴訟代理人  楊益松律師
被      告  劉淑美  
訴訟代理人  吳添進  
被      告  吳皇億  
法定代理人  吳添進  
            劉淑美  
上列當事人間請求塗銷所有權移轉登記等事件，本院於中華民國
111年1月27日言詞辯論終結，判決如下：
    主    文
被告劉淑美與被告吳皇億間就坐落臺中市○○區○○段000地號土地
於民國110年9月11日所為之贈與行為及於臺中市大甲地政事務所
110年9月27日豐甲登字第1570號收件所為之所有權移轉登記行為
應予撤銷。
被告吳皇億應將前項所有權移轉登記塗銷。
訴訟費用由被告連帶負擔。
    事實及理由
一、原告主張：訴外人吳添進與被告劉淑美於民國94、95年間向
    原告借款，並由訴外人吳添進簽發本票，被告劉淑美於本票
    背書，後因未清償借款，原告對被告劉淑美聲請支付命令，
    經本院100年度司促字第48700號支付命令確定欠原告新臺幣
    （下同）450萬元本息，並由執行法院核發債權憑證，迄未
    清償。原告於110年10月7日發現被告劉淑美於110年8月25日
    買受取得坐落臺中市○○區○○段000地號土地（下稱系爭土地
    ）所有權，旋於110年9月11日贈與被告吳皇億，已辦妥所有
    權移轉登記（臺中市大甲地政事務所110年9月27日豐甲登字
    第1570號收件）。上開被告劉淑美與被告吳皇億間所為贈與
    之債權行為及所有權移轉之物權行為，均屬無償行為，有害
    及原告之債權，爰依民法第244條第1項、第4項規定，請求
    撤銷上開無償行為及命受益人回復原狀等情。並聲明：如主
    文所示。
二、被告則以：原告主張之債權450萬元，係原告夥同不明人士
    強要訴外人吳添進簽發本票，並要被告劉淑美背書，該本票
    金額自非實在。被告劉淑美因背書所負之債務，亦應已清償
    完畢；訴外人吳添進、邱俊龍、潘玉龍及原告於94年10月間
    共同出資合夥成立運達砂石商行，並由原告先出資285萬元
    以吳添進名義購買挖土機乙輛，後因其他合夥人對挖土機之
    購買費用置之不理，原告遂要訴外人吳添進承擔並償還上開
    價款，約於96年間，上開挖土機失竊後尋回，原告隨即取走
    上開挖土機，並將其變賣取償，俟運達砂石商行拆夥，原告
    仍認訴外人吳添進應負擔償還挖土機價款之責任，但訴外人
    吳添進認上開價款理應由合夥人四人平均分擔，況原告取走
    挖土機變賣，更應扣除賣得價款後再計算應分擔之債務，嗣
    訴外人吳添進雖有陸續清償，原告仍認不足，遂於98年2月1
    3日夥同不明人士強要訴外人吳添進簽發面額各為90萬元之
    本票5張，並要被告劉淑美背書，故本件原告主張之債權，
    應扣除挖土機賣得價款後再計算之，又訴外人吳添進有陸續
    還款，且原告變賣挖土機至少可得250萬元，變賣後之不詳
    金額亦已由原告取得，應認訴外人吳添進所應負擔之債務已
    清償完畢，亦即本件原告主張被告劉淑美所負擔之背書責任
    之債務，均已由訴外人吳添進清償完畢等語，資為抗辯。並
    聲明：原告之訴駁回。
三、本院認定之理由：
（一）按債務人所為之無償行為，有害及債權者，債權人得聲請
      法院撤銷之；債權人聲請法院撤銷時，得並聲請命受益人
      回復原狀，為民法第244條第1項、第4項所明定。
（二）依原告所提出本院100年度司促字第48700號支付命令及其
      確定證明書暨債權憑證影本，並經本院依職權調卷審閱，
      被告劉淑美因於98年2月13日在原告所執面額各為90萬元
      之本票5張背書，由本院100年度司促字第48700號於100年
      12月26日核發支付命令命其應向原告清償450萬元本息，
      已於101年1月30日確定在案，依當時所適用之修法前民事
      訴訟法第521條第1項規定，支付命令與確定判決有同一之
      效力，除當事人不得為相反之主張外，法院亦不得為相反
      之裁判；又依執行程序換發債權憑證之情形，堪認原查無
      被告劉淑美可供執行之財產。
（三）查被告劉淑美於110年8月25日因買賣取得系爭土地，隨後
      於110年9月11日將系爭土地贈與被告吳皇億，及於臺中市
      大甲地政事務所110年9月27日豐甲登字第1570號收件辦妥
      所有權移轉登記，有系爭土地之地籍異動索引、土地登記
      第一類謄本、土地建物異動清冊、各該土地登記申請書之
      相關資料附卷可稽（見本院卷第37頁、第61至84頁），故
      被告劉淑美與被告吳皇億間所為贈與之債權行為及所有權
      移轉之物權行為確實存在，且均屬無償行為，亦堪認定。
（四）既查無被告劉淑美其他可供執行之財產，則上開無償行為
      使被告劉淑美就系爭土地脫產逃避執行，自有害及原告之
      債權，即與民法第244條第1項、第4項規定之要件相符。
（五）至於被告所辯該本票金額非實在及被告劉淑美之債務均已
      由訴外人吳添進清償完畢云云，違反前揭確定支付命令之
      既判力部分，即無可採，被告復未能提出任何清償證明，
      自難遽認有何清償之情事。被告雖聲請訊問證人邱俊龍，
      但依其所稱待證事實：「訴外人吳添進與原告等人間，有
      合夥開設運達商行、有合夥購買挖土機、挖土機遭竊領回
      後由原告取走，及訴外人吳添進與原告間存有債務糾紛及
      債務金額等事實。」（見本院卷第106頁），均不能動搖
      前揭確定支付命令之既判力，亦無從證明被告劉淑美債務
      清償之具體事實，自無贅予調查之必要，附此敘明。
（六）綜上所述，原告依民法第244條第1項、第4項規定，請求
      撤銷上開無償行為及命受益人即被告吳皇億塗銷其所有權
      移轉登記以回復原狀，為有理由，應予准許。
四、本件事證已臻明確，兩造其餘之攻擊、防禦方法，核與判決
    結果不生影響，毋庸逐一論列，併此敘明。
五、訴訟費用負擔之依據：民事訴訟法第78條、第85條第2項。
中　　華　　民　　國　　111 　年　　2 　　月　　17　　日
                  民事第三庭    法  官  蔡嘉裕
正本係照原本作成。
如對本判決上訴，須於判決送達後20日內向本院提出上訴狀。如
委任律師提起上訴者，應一併繳納上訴審裁判費。
中　　華　　民　　國　　111 　年　　2 　　月　　17　　日
                                書記官  譚鈺陵